臺灣臺中地方法院刑事判決　　　　　　　96年度易字第4628號
公　訴　人　臺灣臺中地方法院檢察署檢察官
被　　　告　甲○○○
上列被告因詐欺案件，經檢察官提起公訴（95年度偵字第26924
號），本院判決如下：
    主  文
甲○○○幫助意圖為自己不法之所有，以詐術使人將本人之物交
付，處拘役伍拾日，如易科罰金，以新臺幣壹仟元折算壹日，減
為拘役貳拾伍日，如易科罰金，以新臺幣壹仟元折算壹日。緩刑
貳年。
    事  實
一、甲○○○明知申請行動電話門號使用係輕而易舉之事，可預
    見他人收用行動電話門號將用以從事不法行為，且詐騙集團
    經常以人頭電信門號撥打電話施用詐術使被詐騙人將款項匯
    入其指定之人頭帳戶，以掩飾其犯行，並藉此逃避檢警人員
    之追緝。詎甲○○○不惜發生上述結果，而基於幫助他人易
    於實現詐欺取財犯罪之不確定故意，於民國95年9月15日後
    之某日，於不詳地點，將其不知情之外甥李鴻偉所申請交由
    其使用之0000000000號（起訴書誤載為0000000000號）行動
    電話門號SIM卡，任意交付予不詳姓名年籍之人使用。旋即
    有某意圖為自己不法所有之成年人，利用上開甲○○○行動
    電話門號作為詐欺取財之工具，於95年10月3日下午2時許，
    撥打電話予丙○○，佯稱係丙○○之高中同學謝昆忠，因經
    濟困難，欲向其借貸新臺幣（下同）2、3萬元，使丙○○陷
    於錯誤，遂按對方之指示於同日匯款3萬元至臺中業銀行東
    豐原分行之不知情之吳佩珍開設之000000000000號帳戶內（
    該帳戶係乙○○出售予他人使用，乙○○部分已經本院以96
    年度簡字第1072號判處應執行有期徒刑4月），旋即提領一
    空，詐得3萬元。嗣後經丙○○向謝昆忠查詢，始知受騙。
二、案經臺中縣警察局豐原分局報請臺灣臺中地方法院檢察署檢
    察官偵查起訴。
    理  由
壹、證據能力方面：
    按被告以外之人於審判外之陳述，雖不符前4條之規定，而
    經當事人於審判程序同意作為證據，法院審酌該言詞陳述或
    書面陳述作成時之情況，認為適當者，亦得為證據；當事人
    、代理人或辯護人於法院調查證據時，知有第159條第1項不
    得為證據之情形，而未於言詞辯論終結前聲明異議者，視為
    有前項之同意，刑事訴訟法第159條之5定有明文。本案之證
    人即丙○○、李鴻偉、乙○○、吳佩珍等人於警訊中所為之
    陳述，固均為審判外之陳述而屬傳聞證據，惟被告就前開審
    判外之陳述，於本院審理中已同意其有證據能力（見本院卷
    第39頁），而本院審酌上開陳述作成時之情況，並無違法取
    證之瑕疵，認以之作為證據為適當，揆諸上開規定，本案證
    人即丙○○等人於警訊中所為之陳述，自均有證據能力。
貳、犯罪事實所憑之證據及理由：
一、訊據被告甲○○○雖坦承門號0000000000號行動電話門號，
    係其外甥李鴻偉所申請交由其使用，惟矢口否認有幫助詐欺
    取財之犯行，辯稱：伊使用的上開行動電話門號是在開刀出
    院之後，在高雄縣林園鄉公所前，放在機車置物箱內被偷走
    ，伊認為手機是舊的機子，而且門號是易付卡，所以伊認為
    沒有什麼價值，就沒有去辦理掛失云云。惟查：
  (一)上開0000000000號行動電話門號係被告之外甥李鴻偉申請供
    被告使用一情，業據被告自白在卷，核與證人李鴻偉證述相
    符（見警卷第7至9頁），並有南屏電信客戶申請書1份附卷
    可稽（見警卷第27頁），足認被告此部分之自白與事實相符
    ，應堪採信。又不詳之人，利用上開行動電話門號作為詐欺
    取財之工具，於95年10月3日下午2時許，撥打電話予丙○○
    ，佯稱係丙○○之高中同學謝昆忠，因經濟困難，欲向其借
    貸新臺幣2、3萬元，使丙○○陷於錯誤，遂按對方之指示於
    同日匯款3萬元至臺中商業銀行東豐原分行之不知情之吳佩
    珍開設之000 000000000號帳戶內，旋即提領一空之事實，
    亦經證人丙○○於警詢中證述明確（見警卷第15至16頁），
    並有自動櫃員機交易明細表、上開帳戶之交易明細各1份在
    卷足憑（見警卷第19、22頁）。堪認不詳詐騙集團之成年成
    員，確有利用被告使用之上開行動電話門號，對被害人丙○○實行詐欺取財犯罪之事實。
  (二)又行動電話門號之SIM卡係屬重要物品，衡情如有遺失，理
    應立即辦理停話，以免遭他人盜用而受有損失。被告雖辯稱
    ：伊認為是易付卡而無價值，所以沒報遺失云云。惟上開行
    動電話門號是月租型（易通卡），電話費為每月繳納等情，
    有南屏電信客戶申請書、和信電信股份有限公司96年10月23
    日和信（企營）字第09621001487號函附之門號類型表及本
    院公務電話紀錄各1份附卷可稽（見警卷第27頁、本院卷第
    31至33頁）。是被告辯稱未報遺失理由，顯與事實不符，不
    足採信。
  (三)被告另辯稱：伊於95年9月13、14日住院，至21日出院，伊
    原本有中華電信0000000000號門號長期使用，因中華電信門
    號來電量比較大，會打擾到其他的病人，伊住院時就放在家
    裡交由家人保管，並拜託家人如果有朋友來電不要說伊住院
    ，伊自己要打電話時，就使用南屏電信的門號云云（見本院
    卷第40至41頁）。惟於被告於住院期間均未曾使用上開行動
    電話門號撥打電話一情，業據被告自白在卷（見警卷第12頁
    、偵卷第8頁、本院卷第41頁）。被告既因住院需要而另申
    請上開行動電話門號使用，何以申請後即未曾撥打使用？且
    倘恐因其原使用之電話干擾其他病人，改為震動顯示來電方
    式即可，何須大費周章另外申請行動電話門號？被告所辯顯
    與事理有違，不足採信。又依據被告供述遺失情節，其辯稱
    ：伊只有遺失上開行動電話，其他的東西通通放在包包內，
    及伊使用之中華電信0000000000號手機，都隨身帶走云云。
    衡情一般人攜帶行動電話之目的，即在取行動電話可隨時撥
    打之便利性，被告既未曾使用上開行動電話門號，又攜帶有
    其原使用之中華電信手機，何以又將其不曾使用之上開行動
    電話門號隨身攜帶外出？又何以離去時，僅將上開行動電話
    門號留置於機車置物箱內？再參以被告不曾申報上開行動電
    話門號遺失等情觀之，是被告辯稱上開行動電話門號失竊云
    云，即與事理相違，所辯自非可採。
  (四)按刑法上之故意，分為直接故意（確定故意）與間接故意（
    不確定故意）。「行為人對於構成犯罪之事實，明知並有意
    使其發生者」為直接故意；「行為人對於構成犯罪之事實，
    預見其發生而其發生並不違背其本意者」為間接故意，刑法
    第13條第1項、第2項定有明文。衡諸現今社會常情，申辦行
    動電話門號並無限制一定之資格，亦無須事先繳納高額之手
    續費或保證金（事實上電信業者為推廣業務，申請門號多為
    免費，此為眾所周知之事實），是則一般人如非基於犯罪之
    不法目的，自無捨棄自己或可信賴親友名義而迂迴使用非熟
    識他人名義行動電話門號之理，故被告對於詐欺集團成員，
    可能將其行動電話門號用來作詐欺取財之非法用途上，應有
    所預見，且不違背其本意，竟仍提供行動電話門號予詐欺集
    團使用，被告確有幫助詐欺取財之不確定故意存在，應堪認
    定。
  (五)再按刑法上之幫助犯，係指以幫助之意思，對於正犯資以助
    力，而未參與實施犯罪之行為者而言。被告將其申辦之前開
    行動電話門號SIM卡交付不詳姓名年籍之成年人，該不詳姓
    名年籍之成年人及其所屬詐騙集團之不詳成年成員持以實行
    詐欺取財，被告交付該門號SIM卡之行為，要屬犯罪構成要
    件以外之行為，本院復查無被告對於渠等所為犯行之實施，
    有何犯意聯絡或行為分擔之事實，則被告應屬以幫助他人實
    行犯罪行為之意思，參與構成要件以外之行為，為幫助犯。
  (六)綜上所述，被告所辯屬事後卸責之詞，不足採信。本件事證
    明確，被告犯行堪以認定。
二、查前述不詳姓名年籍之詐欺集團成年成員意圖為自己不法所
    有，基於詐欺取財之犯意聯絡，以電話施行詐術騙取被害人
    丙○○之金錢，渠等所為係共同犯刑法第339條第1項之詐欺
    取財罪。而被告甲○○○所為，則係犯刑法第30條第1項前
    段、第339條第1項之幫助詐欺取財罪。並依刑法第30條第2
    項規定，按正犯之刑減輕其刑。爰審酌被告提供行動電話門
    號予他人詐欺取財使用，使犯罪難以查緝，無異助長不法，
    因其行為導致被害人丙○○損失3萬元，其犯罪造成被害人
    財產損失金額不大，並影響社會金融交易秩序，被告已賠償
    被害人損失3萬元，並由本院寄交被害人，有郵政匯票1份附
    卷可稽（見本院卷第46頁），到案後始終否認犯行之犯後態
    度等一切情狀，量處如主文所示之刑，並諭知易科罰金之折
    算標準，以示懲儆。公訴人求處被告有期徒刑4月，本院衡
    以本案被告犯罪情節及幫助詐欺所得款項僅3萬元等情狀，
    明顯過重，併此敘明。再被告犯罪時間，係於96年4月24 日
    以前，合於中華民國九十六年罪犯減刑條例規定基準日之前
    ，且無該條例規定不予減刑之情形，應依同條例第2條第1項
    第3款之規定，減其宣告刑期2分之1，並諭知易科罰金之折
    算標準。又被告前未曾受有期徒刑以上刑之宣告，有臺灣高
    等法院被告前案紀錄表可稽，其因一時失慮，致罹刑章，事
    後雖否認犯行，然已賠償告訴人損失，經此偵審程序及罪刑
    之宣告後，應知警惕而無再犯之虞，本院認其所受本案刑之
    宣告以暫不執行為適當，爰併予宣告緩刑2年，以啟自新。
據上論斷，應依刑事訴訟法第299條第1項前段，刑法第30條第1
項前段、第2項、第339條第1項、第74條第1項第1款、第41條第1
項前段，刑法施行法第1條之1，中華民國九十六年罪犯減刑條例
第2條第1項第3款、第7條、第9條，判決如主文。
中　　華　　民　　國　　96　　年　　11　　月　　14  　日
                  刑事第十六庭  審判長法  官  林念祖
                                      法  官  周玉蘭
                                      法  官  楊文廣
上正本證明與原本無異。
如不服本判決，應於收受送達後10日內向本院提出上訴書狀（應
敘述具體理由並附繕本）。上訴書狀如未敘述理由，應於上訴期
間屆滿後20日內補提理由書於本院。
                                      書記官  葉泰濃
中　　華　　民　　國　　96　　年　　11　　月　　14  　日
附錄論罪科刑法條
中華民國刑法第339條第1項：
意圖為自己或第三人不法之所有，以詐術使人將本人或第三人之
物交付者，處5年以下有期徒刑、拘役或科或併科1千元以下罰金
。
